【裁判字號】    95,易,436
【裁判日期】    950621
【裁判案由】    竊盜
【裁判全文】
臺灣高雄地方法院刑事判決               95年度易字第436號
公  訴  人  臺灣高雄地方法院檢察署檢察官
被      告  甲○○
                    （另案於台灣高雄看守所羈押中）
被      告  丙○○
                    （現於高雄看守所羈押中）
上列被告等因竊盜案件，經檢察官提起公訴（95年度偵字第4540
號），本院判決如下：
    主  文
甲○○共同竊盜，累犯，處有期徒刑伍月，如易科罰金，以佰
元折算壹日。
丙○○共同竊盜，累犯，處有期徒刑月，如易科罰金，以佰
元折算壹日。
    事  實
一、甲○○前因違反毒品危害防制條例、偽造文書等案件，經本
    院各以91年度訴字第52號判決判處有期徒刑8 月、及91年度
    訴字第1037號判決判處6 月確定，嗣經裁定應執行有期徒刑
    1 年，於民國94年1 月19日縮刑期滿執行完畢出監。另丙○○則因涉犯竊盜案件，經本院93年度簡字第5202號判決判處
    有期徒刑6 月確定，於94年10月7 日易科罰金執行完畢。
二、緣甲○○、丙○○二人於94年12月11日13時25分許，由丙○○騎乘車牌號碼NGG-567 號重型機車搭載甲○○，行經設於
    高雄縣鳳山市○○路○段2 之1 號「魔力印度拉茶飲料店」
    （以下稱「前開飲料店」）前，甲○○因見該店櫃臺所擺設
    之飲料封口機具有相當價值（市價約新臺幣7 千元），竟頓
    生貪念，乃當場向丙○○告稱伊有管道可以變賣該店所使用
    之飲料封口機、且表示有竊取前開飲料封口機之意，經丙○○同意後，渠等遂共同基於意圖為自己不法所有之犯意聯絡
    ，議定推由丙○○伺機下手行竊前開飲料封口機，甲○○則
    在路旁騎乘前開機車負責把風接應。俟丙○○下車後即前往
    該店櫃臺佯裝欲購買飲料，並趁店員乙○○未及注意之際，
    猝然以徒手方式拔取該店飲料封口機之電線插頭，逕將該機
    器迅速搬離櫃臺而竊取得手。嗣丙○○以手抱住前開竊得之
    飲料封口機跑出店外、欲坐上甲○○所騎乘之前開機車而逃
    離現場之際，旋遭乙○○發現該飲料封口機遭竊之情事，並
    偕同其母及友人即時前往追趕阻擋，甲○○則因騎乘機車重
    心不穩而傾斜，以致丙○○自機車上不慎跌落倒地，該飲料
    封口機亦掉落於地面而由乙○○拾回，另丙○○則立刻起身
    坐上前開機車後座，再由甲○○騎乘前開機車搭載丙○○迅
    速逃離現場。嗣經乙○○報案處理後，始為警循線查獲丙○○、甲○○二人而知悉上情。
三、案經高雄縣政府警察局湖內分局報請台灣高雄地方法院檢察
    署檢察官偵查起訴。
    理  由
壹、關於本件證據能力之意見：
  一、被告丙○○於偵查中所為之證述，對被告甲○○而言並無
      證據能力：
      按刑事訴訟法第159 條之1 ，係為保障被告之反對詰問權
      ，採納英美之傳聞法則，規定被告以外之人於審判外向法
      官所為之陳述及於偵查中向檢察官所為之陳述，其本質雖
      屬傳聞證據，依傳聞法則，原均無證據能力，立法者以「
      被告以外之人於審判外在法官面前所為陳述」，係在任意
      陳述之信用性已受確定保障之情況下所為，而例外對「被
      告以外之人於審判外在法官面前所為陳述」賦予證據能力
      ，另以刑事訴訟法規定檢察官代表國家偵查犯罪、實施公
      訴，依法有訊問被告、證人、鑑定人之權，且實務運作時
      ，偵查中檢察官向被告以外之人所取得之陳述，原則上均
      能遵守法律規定，不致違法取供，其可信性極高，為兼顧
      理論與實務為由，而對「被告以外之人於偵查中向檢察官
      所為之陳述」，例外設定其具備非顯不可信之要件時，得
      為證據；且被告之反對詰問權，又屬憲法第8 條第1 項規
      定「非由法院依法定程序不得審問處罰」之正當法律程序
      所保障之基本人權及第16條所保障之基本訴訟權，不容任
      意剝奪。故上開所稱得為證據之被告以外之人於審判外向
      法官所為之陳述及於偵查中向檢察官所為之陳述，實質上
      應解釋為係指已經被告或其辯護人行使反對詰問權者而言
      ，如法官於審判外或檢察官於偵查中訊問被告以外之人之
      程序，未予被告或其辯護人行使反對詰問權之機會，除非
      該陳述人因死亡、或身心障礙致記憶喪失或無法陳述、或
      滯留國外或所在不明而無法傳喚或傳喚不到、或到庭後無
      正當理由拒絕陳述外，均應傳喚該陳述人到庭使被告或其
      辯護人有行使反對詰問權之機會，否則該審判外向法官所
      為陳述及偵查中向檢察官所為陳述，均不容許作為證據，
      以保障被告之反對詰問權，並符憲法第8 條第1 項及第16
      條之規定意旨（最高法院94年度台上字第5651號判決意旨
      參照）。本件被告丙○○雖於95年2 月22日由台灣高雄地
      方法院檢察署檢察官以證人身份加以訊問，經諭知具結義
      務並告以偽證罪之處罰後，即命渠等分別就被告甲○○前
      揭犯行而為證述，此有卷附訊問筆錄（參見偵卷第28至31
      頁）可證，被告甲○○雖於同次庭期亦經檢察官傳喚到場
      陳述意見，惟觀乎前揭偵查筆錄之記載，檢察官於訊問證
      人後，俱未於該次調查程序中賦予被告甲○○針對被告丙○○所述各情予以對質或詰問之機會。揆諸前揭說明，為
      保障被告甲○○之反對詰問權起見，自不容許被告丙○○
      前開證述採為認定被告甲○○前揭犯罪事實之證據。
  二、被告丙○○於警詢中所為之證述，對被告甲○○而言具有
      證據能力：
      次按，被告以外之人於檢察事務官、司法警察官或司法警
      察調查中所為之陳述，與審判中不符時，其先前之陳述具
      有較可信之特別情況，且為證明犯罪事實存否所必要者，
      得為證據，刑事訴訟法第159 條之2 定有明文。所謂「較
      可信之特別情況」之情形，亦應就前後陳述時之外部情況
      （如時間之間隔、有意識的迴避、受不當外力干擾、事後
      串謀、自白或立即反應所知、是否有親友在場及筆錄是否
      清楚明確等）進行比較，以資決定何者外部情況具有可信
      性。若陳述係在特別可信之情況下所為，虛偽陳述之危險
      性不高，雖係審判外陳述，或未經被告反對詰問，仍得承
      認其有證據能力。本件被告丙○○前於警詢中乃供稱其於
      下手行竊飲料封口機前，被告甲○○業已知情，亦係由被
      告甲○○提議下手行竊，並表示有辦法變賣現金花用，且
      於其下手行竊時負責在車上把風接應等語，惟於審判中改
      證稱被告甲○○事前並不知情、亦不知被告甲○○為何會
      突然說可以變賣飲料封口機云云，是其於警詢中及法院審
      理時之供述已有前後陳述不符之情形，本院審酌被告丙○○於警詢中之證述距案發日較近，當時記憶自較深刻，可
      立即反應所知，不致因時隔日久而遺忘案情；且較無來自
      被告甲○○同庭在場之壓力，而出於不想生事之指證，或
      故為迴護被告甲○○而事後串謀之可能。況經本院當庭勘
      驗被告丙○○在警詢之應訊過程，其陳述內容俱與警詢筆
      錄中所記載者相符，且承辦員警於筆錄製作過程中確實依
      法全程連續錄音，訊問態度、語氣亦屬平和，並無任何強
      暴、脅迫或其他不正取供之情形，此情亦為被告丙○○當
      庭所是認無訛。綜此以觀，被告丙○○於警詢中陳述客觀
      上應具較可信之特別情況，且亦為證明被告甲○○犯罪事
      實存否所必要，依上揭規定，被告丙○○警詢中陳述對於
      被告甲○○而言自有證據能力。
  三、證人乙○○於警詢及偵查中之陳述對於被告甲○○、丙○○而言均有證據能力：
      刑事訴訟法第159 條之5 規定：「被告以外之人於審判外
      之陳述，雖不符前四條之規定，而經當事人於審判程序同
      意作為證據，法院審酌該言詞陳述或書面陳述作成時之情
      況，認為適當者，亦得為證據。當事人、代理人或辯護人
      於法院調查證據時，知有第159 條第1 項不得為證據之情
      形，而未於言詞辯論終結前聲明異議者，視為有前項之同
      意」。查證人乙○○先後於警詢及偵查中就本案事實而為
      證述，有卷附警詢筆錄（警卷第13至20頁）及訊問筆錄（
      偵卷第30至31頁）在卷可佐。是以證人乙○○前開陳述依
      法雖屬傳聞證據，原不具證據能力，然檢察官及被告甲○○、丙○○均明知該等陳述有刑事訴訟法第159 條第1項
      不得為證據之情況，猶同意採為本案證據，本院復審酌該
      等言詞陳述作成時之外部情況並無不當，又衡諸本件若欲
      判斷被告二人是否成立犯罪，實有引用前開證人供述之必
      要性。揆諸前揭說明，本院自得逕以卷附證人乙○○於警
      詢及偵查中所述各情採為認定事實之依據。
貳、實體部分：
  一、訊之被告丙○○迭於警詢、偵查及本院審理中坦承前揭竊
      盜犯行不諱。另被告甲○○雖坦認伊於上揭時日與被告丙○○偕同騎乘機車至前開飲料店，由被告丙○○下車購買
      飲料，且被告丙○○於竊取前開飲料封口機後欲坐上該機
      車之時，因重心不穩而不慎跌落機車，俟被告丙○○起身
      後，伊即騎車迅速搭載被告丙○○離開現場之情事，惟矢
      口否認有何共同竊盜犯行，辯稱：被告丙○○事前並沒有
      說要偷飲料封口機、伊對被告丙○○起意竊取前開飲料封
      口機之過程全不知情云云。惟查：
    (一)被告丙○○、甲○○二人於94年12月11日13時25分許，由
      丙○○騎乘車牌號碼NGG-567 號重型機車搭載甲○○，行
      經前開飲料店前，被告甲○○乃當場向被告丙○○告稱伊
      有管道可以變賣該店所使用之飲料封口機；被告丙○○則
      隨即下車前往該店佯裝欲購買飲料，並趁店員乙○○未及
      注意之際，猝然以徒手方式拔取該店飲料封口機之電線插
      頭後，逕將該機器迅速搬離櫃臺而竊取得手。嗣被告丙○○以手抱住前開飲料封口機跑出店外、欲坐上被告甲○○
      騎乘之機車而逃離現場時，旋遭乙○○發現該飲料封口機
      遭竊，並偕同其母及友人即時前往追趕阻擋，被告甲○○
      因騎乘前開機車重心不穩而傾斜，以致被告丙○○自機車
      上不慎跌落倒地，該飲料封口機亦掉落於地面而由乙○○
      拾回，至被告丙○○則立刻起身後坐上前開機車後座，再
      由被告甲○○騎車搭載被告丙○○迅速逃離現場等情，業
      經證人乙○○先後於警詢及偵查中證述綦詳，核與被告丙○○於本院審理中以證人身分結證之情節相符，並有前開
      飲料封口機照片1 幀在卷可稽，復據被告丙○○坦認上情
      不諱，且為被告甲○○於本院審理中所是認無訛，足徵被
      告丙○○、甲○○此部分自白確與事實相符，故此部分之
      事實應堪認定。
    (二)被告甲○○雖迭以前詞置辯，且被告丙○○復於偵查及審
      判中翻異前詞，改稱其並未與被告甲○○共同謀議竊取前
      開飲料封口機云云。然衡諸被告丙○○初於警詢中證稱：
      被告甲○○非僅於行竊之前業已知情，且係由被告甲○○
      提議下手行竊，並表示有辦法變賣現金花用，更於其下手
      行竊時負責在車上把風接應逃逸等語甚詳，惟於審判中則
      改稱被告甲○○事前並不知情、亦不知為何甲○○會突然
      說可以變賣飲料封口機云云，是被告丙○○先後針對被告
      甲○○是否參與共同行竊前開飲料封口機一節，所述內容
      顯有不一，自難徒以其審判中翻異之詞，即遽為被告甲○○有利之認定。是本院詳參被告丙○○乃於審判中證述：
      渠等原本騎乘機車閒逛，行經前開飲料店前之際，被告甲○○指稱其有辦法銷售該店使用之飲料封口機等語，復依
      被告丙○○、甲○○二人警詢筆錄所示，渠等於本件案發
      之際均無固定職業，更非經營從事販售飲料封口機等相關
      業務，則被告甲○○何以突然向被告丙○○表示其有適當
      管道可以販賣前開飲料封口機一事，容非無疑。再衡諸常
      情，果如被告丙○○於本院審理中所言伊僅係下車買飲料
      、被告甲○○並不知道伊要偷飲料封口機云云，又何以被
      告甲○○既發現被告丙○○手抱飲料封口機跑出前開飲料
      店，更有證人乙○○與其他人等自後追趕阻止，而被告丙○○亦因前開機車重心不穩而跌落地面，惟被告甲○○猶
      不思其間緣由究屬為何，仍於被告丙○○起身後、旋即騎
      乘前開機車搭載被告丙○○迅速離開現場？綜此以觀，本
      院乃認被告甲○○除因事前提議可變賣竊得之飲料封口機
      、而與被告丙○○彼此間產生犯意聯絡外，更於被告丙○○進入前開飲料店下手行竊之際，負責在外接應把風之情
      ，至為明灼，從而應以被告丙○○前揭警詢中之自白較屬
      可信，堪以採為認定渠等前揭犯行之積極證據。至被告丙○○在本院審理中所為之證述及被告甲○○前揭所辯各節
      ，俱屬係臨訟卸責之詞，均非有據。
    (三)再者，把風行為之目的在排除犯罪障礙，助成犯罪之實現
      ，縱行為人所參與者僅係行為分攤，並非構成要件之行為
      ，然既在合同意思範圍內、分擔犯罪行為之一部，仍應就
      全部行為，負有共同正犯之責。準此，被告甲○○、丙○○二人事前既有竊取前開飲料封口機之犯意聯絡，且被告
      甲○○亦以自己犯罪之意思，於被告丙○○行竊之時為其
      在外把風掩護，以利犯罪結果之遂行，更於行竊後偕同騎
      乘機車離去，縱被告甲○○未有實行竊取前開飲料封口機
      之舉，仍應論以共同正犯，方屬適法。職是，本件事證明
      確，被告甲○○、丙○○二人前開共同竊盜犯行洵堪認定
      ，應依法論科。
  二、核被告甲○○、丙○○二人所為，均係犯刑法第320 條第
      1 項普通竊盜既遂罪。被告二人彼此間就上開犯行，具有
      犯意聯絡及行為分擔，應論以共同正犯。再被告甲○○前
      因違反毒品危害防制條例、偽造文書等案件，經本院分別
      判處有期徒刑8 月、6 月確定，嗣經裁定應執行有期徒刑
      1 年，於94年1 月19日縮刑期滿執行完畢出監；另被告丙○○則因涉犯竊盜案件，經本院判處有期徒刑6 月確定，
      於94年10月7 日易科罰金執行完畢等情，有臺灣高等法院
      被告前案記錄表及本院被告院內索引卡紀錄表各2 件在卷
      足憑，是被告二人均於有期徒刑執行完畢後，5 年內再犯
      本件法定刑為有期徒刑以上之罪，俱屬累犯，各應依法加
      重其刑。爰審酌被告二人不思以己力正當謀生，反圖不勞
      而獲，再參以渠等之犯罪動機、目的、手段及所竊財物價
      值非鉅，並分別審酌被告甲○○雖未實際參與行竊過程，
      惟除主動提議行竊外、更負責在旁接應把風，且犯罪後猶
      飾詞否認犯行、難見悔意，另被告丙○○則於事後尚知坦
      承部分犯行等一切情狀，各量處如主文所示之刑，並均諭
      知易科罰金之折算標準，以資懲儆。
據上論斷，應依刑事訴訟法第299 條第1 項前段、刑法第28條、
第320 條第1 項、第47條、第41條第1 項前段，罰金罰鍰提高標
準條例第1 條前段、第2 條，判決如主文。
中    華    民    國    95    年    6     月    21    日
                  刑事第四庭    審判長法官 郭玫利
                                      法官 林意芳
                                      法官 陳明呈
以上正本證明與原本無異。
如不服本判決，應於收受送達後10日內向本院提出上訴書狀。
中    華    民    國    95    年    6     月    22    日
                                    書記官 林明忠
附錄本判決論罪科刑之法條：
中華民國刑法第三百二十條 (普通竊盜罪、竊佔罪)
意圖為自己或第三人不法之所有，而竊取他人之動產者，為竊盜
罪，處五年以下有期徒刑、拘役或五百元以下罰金。
意圖為自己或第三人不法之利益，而竊佔他人之不動產者，依前
項之規定處斷。
前二項之未遂犯罰之。


司法院資訊處製作；財團法人民間司法改革基金會備份。
